【裁判字號】    98,勞訴,65
【裁判日期】    990730
【裁判案由】    給付薪資等
【裁判全文】
臺灣士林地方法院民事判決              98年度勞訴字第65號
原      告  乙○○
            丙○○
共      同
訴訟代理人  王有民律師
複  代理人  方瓊英律師
            洪主雯律師
            甲○○
被      告  財團法人台灣科技發展基金會
法定代理人  丁○○
訴訟代理人  張泰昌律師
            戴雯琪律師
上列當事人間給付薪資等事件，本院於民國99年7 月6 日言詞辯
論終結，判決如下：
    主  文
被告應給付原告丙○○新臺幣拾捌萬玖仟陸佰伍拾伍元，及自
民國九十八年九月五日起至清償日止，按週年利率百分之五計算
之利息。
原告其餘之訴駁回。
訴訟費用由被告負擔新臺幣仟玖佰陸拾元，由原告乙○○負擔
新臺幣貳萬零佰貳拾陸元，由原告丙○○負擔新臺幣貳仟壹佰
壹拾貳元。
本判決第一項得假執行。但被告如以新臺幣拾捌萬玖仟陸佰伍
拾伍元為原告丙○○預供擔保，得免為假執行。
原告其餘假執行之聲請駁回。
    事  實  及  理  由
一、按訴狀送達後，原告不得將原訴變更或追加他訴；但請求之
    基礎事實同一、或不甚礙被告之防禦及訴訟之終結者，不在
    此限，民事訴訟法第255 條第1 項第2 款、第7 款定有明文
    。經查，本訴原告起訴時，其訴之聲明為：(一)被告應給付原
    告乙○○新臺幣（下同）202 萬元，及自起訴狀繕本送達翌
    日起至清償日止，按週年利率5 ％計算之利息。(二)被告應給
    付原告丙○○50萬元，及自起訴狀繕本送達翌日起至清償日
    止，按週年利率5 ％計算之利息。(三)原告願供擔保，請准宣
    告假執行。嗣於訴訟進行中，將聲明輾轉變更為：(一)被告應
    給付原告乙○○薪資192 萬元，及自起訴狀繕本送達翌日起
    至清償日止，按週年利率5 ％計算之利息。(二)被告應給付原
    告乙○○6 萬6258元，及自民國99年2 月12日原告民事補充
    理由狀(一)送達翌日起至清償日止，按週年利率5 ％計算之利
    息。(三)被告應給付原告丙○○薪資40萬元，及自起訴狀繕本
    送達翌日起至清償日止，按週年利率5 ％計算之利息。(四)被
    告應給付原告丙○○9 萬6737元，及自民事陳述意見暨更正
    聲明狀送達翌日起至清償日止，按週年利率5 ％計算之利息
    。(五)被告應給付原告丙○○6 萬7944元，及自民事陳述意見
    暨更正聲明狀送達翌日起至清償日止，按週年利率5 ％計算
    之利息。(六)原告願供擔保，請准宣告假執行。核其變更前後
    均以被告短付原告薪資及原告受被告聲請假扣押執行而受損
    害之主張為基礎事實，復不甚礙於被告之防禦及訴訟之終結
    ，依前揭規定，自應予准許。
二、原告起訴主張：緣原告原均任職於被告，原告乙○○擔任董
    事長暨執行長，原告丙○○則擔任執行秘書，詎原告離職後
    ，被告竟誣指原告涉嫌侵占、掏空被告資產，而對原告名下
    之財產聲請假扣押，並經本院97年裁全字第1073號裁定准許
    。被告進而執該裁定聲請執行原告之財產，不僅將原告名下
    不動產執行查封，且將存款全數扣押，嚴重影響原告權益。
    嗣上開假扣押裁定已遭撤銷，被告並自行撤回假扣押之執行
    。則原告自得依民法第184 條第1 項及民事訴訟法第531 條
    第1項 之規定，訴請被告賠償原告所受損害。茲因原告乙○
    ○之不動產及資金俱遭被告執行假扣押，致生活困難，原告
    乙○○乃向國泰人壽保險股份有限公司（下稱為國泰人壽公
    司）借款94萬元，並負擔98年度利息6 萬6258元而受有損害
    ，原告乙○○自得就此訴請被告賠償。另原告丙○○所有坐
    落新竹市之不動產因遭假扣押，致遲至99年4 月14日始領得
    新竹市政府發放之徵收款。而因原告本得於97年11月13日及
    98年4 月16日分二次領得之徵收款273 萬1401元，係延至99
    年4 月14日始領得，則於各該延遲期間按週年利率5 ％計算
    之利息損失分別為9 萬6737元、6 萬7944元，亦應由被告負
    責賠償。又原告於任職被告期間乃有給職，原告乙○○每月
    之薪資為6 萬元，原告丙○○之月薪則為5 萬元。惟原告乙
    ○○自94年7 月起即未領取薪資，迄97年2 月底離職時，被
    告應付未付予原告乙○○之薪資計192 萬元。而原告丙○○
    則自96年起，僅獲被告支付半薪即每月2 萬5000元，全年計
    短付30萬元，另97年1 、2 月份之薪資計10萬元亦未獲被告
    支付分文。從而，原告乙○○及丙○○自得請求被告給付薪
    資各192 萬元及40萬元等語；並聲明：（一）被告應給付原
    告乙○○薪資19 2萬元，及自起訴狀繕本送達翌日起至清償
    日止，按週年利率5 ％計算之利息。（二）被告應給付原告
    乙○○6 萬6258 元 ，及自99年2 月12日原告民事補充理由
    狀(一)送達翌日起至清償日止，按週年利率5 ％計算之利息。
    （三）被告應給付原告丙○○薪資40萬元，及自起訴狀繕本
    送達翌日起至清償日止，按週年利率5 ％計算之利息。（四
    ）被告應給付原告丙○○9 萬6737元，及自民事陳述意見暨
    更正聲明狀送達翌日起至清償日止，按週年利率5 ％計算之
    利息。（五）被告應給付原告丙○○6 萬7944元，及自民事
    陳述意見暨更正聲明狀送達翌日起至清償日止，按週年利率
    5 ％計算之利息。（六）原告願供擔保，請准宣告假執行。
三、被告則以：緣原告乙○○及丙○○因擔任被告之董事長及執
    行秘書，假掌管存摺、印信之便而連續自93年起不法淘空被
    告之財產，被告已對原告提起刑事及附帶民事訴訟，且為避
    免原告脫產，乃先行對原告聲請假扣押裁定及執行，所為均
    屬正當權利之行使。又原告受扣押之存款僅不得動用，仍有
    利息收入。且被告嗣雖撤回假扣押執行，惟所為既係本於民
    法侵權行為請求被告返還捐助財產之必要保全行為，並無自
    始不當之情事，應無需對原告負損害賠償責任。況被告所聲
    請假扣押執行事件中，尚有其他併案債權人，且僅扣得原告
    乙○○對臺灣銀行松江分行之存款72萬0420元，及其對國立
    台北科技大學之部分薪資，則原告乙○○縱曾向其他金融機
    關借貸，實與被告之假扣押執行無涉，自不得向被告請求賠
    償貸款利息支出。另被告固有執行原告丙○○所有不動產，
    然原告丙○○經查封之土地如有應領之徵收補償款，亦將存
    入保管專戶，要無利息損失至明。且原告丙○○嗣後於99年
    間因土地徵收所受領之款項為309 萬6315元，已高於其如於
    9 7 年間即辦理徵收可得領取之273 萬1401元，兩者相較，
    顯無損害可言。從而，原告因受假扣押執行而訴請被告賠償
    損害，均無理由。至於原告請求給付薪資部分，因原告所涉
    侵占背信案件，包含持續浮報薪資達75萬8000元。被告就此
    已對原告提起附帶民事訴訟，是原告於本件請求給付薪資，
    顯已違反一事不再理原則，應逕予裁定駁回。再者，被告於
    93年6 月間曾針對基金會運作問題召集部分董事會議，原告
    乙○○已自承基金會自92年底執行秘書離職後停擺半年餘未
    運作，且自知理虧而明確表示不再支薪。原告丙○○則恐因
    連續淘空捐助財產，承受國科會回補基金至1000萬元之壓力
    而於96年下半年起支領半薪即月薪2 萬5000元。且由原告於
    97年2 月23日移交後均未曾請求付薪之情觀之，益徵渠等確
    無權請領薪資。從而，原告請求被告賠償損害及給付薪資，
    均乏所據等語，資為抗辯；並聲明：（一）原告之訴駁回。
    （二）如受不利之判決，被告願供擔保請准宣告免為假執行
    。
四、原告請求給付薪資部分：
  (一)按訴訟法上所謂一事不再理之原則，乃指同一事件已有確定
    之終局判決者而言。其所謂同一事件，必同一當事人就同一
    法律關係而為同一之請求，若此三者有一不同，即不得謂為
    同一事件，自不受確定判決之拘束（最高法院19年上字第27
    8 號判例意旨參照）。經查，原告於本件訴訟係起訴請求被
    告給付渠等任職被告期間未領之薪資。而被告對本件原告另
    案提起之本院98年度重附民字第24號刑事附帶民事事件，則
    係依侵權行為之法律關係請求被告給付損害賠償，有刑事附
    帶民事訴訟起訴狀影本乙份可稽（見本院卷第16頁至第23頁
    ）。二者顯非屬於同一事件。從而，被告抗辯：原告訴請給
    付薪資部分，已違反一事不再理之原則，應予裁定駁回云云
    ，洵屬無據。
  (二)次查，原告乙○○原擔任被告基金會董事長及執行長，原告
    丙○○則擔任執行秘書乙職，嗣均已於97年2 月23日離職之
    情，已為兩造所不爭執，應與事實相符。又原告主張：渠等
    於任職期間合意原告乙○○之月薪為6 萬元，原告丙○○之
    月薪為5 萬元，且原告乙○○自94年7 月起即未支領薪資，
    原告丙○○自96年起則僅支領半薪，於97年1 月及2 月份亦
    未支薪各節，亦為被告於本件言詞辯論之初所不爭執（見本
    院98 年12 月8 日言詞辯論筆錄），並有原告提出之各類所
    得扣繳暨免扣繳憑單影本在卷可憑（見本院98年度士勞調字
    第19號卷第11頁、第12頁），亦堪信為真實。被告既未能就
    已給付原告應領薪資之積極事實舉證以實其說，則其嗣後再
    爭執原告依約應領薪資金額及未領薪資之期間，衡情自無足
    採取。惟查，被告抗辯：原告乙○○係因被告基金會自92年
    底執行秘書離職後停擺半年餘未運作，自知理虧而明確表示
    不再支薪，自不得再請求薪資等語，已據其提出被告94年8
    月19日（94）臺科吉字第0508192 號函附被告第一屆第七次
    董事會會議紀錄影本乙份為據（見本院卷第80頁至第83頁）
    。審酌該會議紀錄確記載有「結論：陳董事長森吉：94年度
    基金會業務除了開源外，更需要節流，執行長將不支薪」等
    語（見本院卷第82頁）。且核其語義顯然非僅暫停支領薪資
    ，而係明確向被告承諾自該會議時起不再向被告支領薪資至
    灼。則原告乙○○於本件再向被告請求給付自94年7 月起之
    薪資計192 萬元云云，於法自有未合。至於原告丙○○請求
    被告給付任職期間未領之薪資40萬元部分，被告雖亦抗辯：
    原告丙○○乃自願減薪云云，然此既經原告丙○○否認，被
    告復未舉證以實其說，自無足採取。從而，原告丙○○基於
    兩造間之契約關係，請求被告支付96年短付之半數薪資及97
    年1 、2 月份未領之薪資，洵屬有據。惟查，原告丙○○自
    承係於97 年2月23日離職（見本院卷第35頁）。則其所得受
    領之薪資應僅得計至該日為止。茲依比例計算，則原告丙○
    ○97年2 月份所得請領之薪資應為3 萬9655元；合計未領之
    薪資則為38萬9655元。其逾此部分之薪資請求則屬無據。
五、原告請求假扣押執行所受損害賠償部分：
  (一)按本案尚未繫屬者，命假扣押之法院應依債務人聲請，命債
    權人於一定期間內起訴，債權人不於前開期間內起訴者，債
    務人得聲請命假扣押之法院撤銷假扣押裁定，民事訴訟法第
    529 條第1 項、第4 項定有明文。又按，假扣押裁定因自始
    不當而撤銷，或因民事訴訟法第529 條第4 項及第50條第3
    項之規定而撤銷者，債權人應賠償債務人因假扣押或供擔保
    所受之損害，同法第531 條亦規定甚明。且債權人所負此項
    賠償損害責任，乃本於假扣押裁定撤銷之法定事由而生，債
    務人賠償請求權之成立，自不以債權人之故意或過失為要件
    。惟債務人所受之損害，與債權人假扣押行為間，仍須具有
    因果關係，始得請求賠償。
  (二)經查，本件被告向本院聲請對原告之財產為假扣押，經本院
    以97年度裁全字第1073號裁定准許後，該假扣押裁定已因被
    告未依本院97年度裁全聲字第155 號裁定所命期間內起訴，
    而由本院於97年12月17日以97年度裁全聲字第422 號裁定撤
    銷假扣押，並因被告撤回抗告而確定等情，已經調取上述各
    該卷證查核無誤。是以，原告主張被告應依民事訴訟法第53
    1 條之規定，對其所受損害負賠償責任，固非無據。且原告
    乙○○確曾於97年10月2 日及97年10月20日向國泰人壽公司
    以保單質借計94萬元，其利息金額為6 萬6258元乙節，亦有
    國泰人壽公司99年3 月17日國壽字第99030633號函檢附之保
    單質借明細一覽表及保單借款借據影本等件為證（見本院卷
    第116 頁至第119 頁）。然原告乙○○既自承：伊月薪為7
    萬餘元，經被告執行假扣押之薪資為1/3 等語（見本院99年
    3 月26日言詞辨論筆錄），足認所為執行已酌留原告乙○○
    維持生活必要之支出。且原告乙○○所為保單質借貸款，衡
    情亦非被告於假扣押之際所得預見。自難認原告乙○○因貸
    款之利息支出與被告所聲請假扣押執行之間有何相當因果關
    係。則原告乙○○訴請被告賠償其貸款利息之損失云云，尚
    乏所據。又有關原告丙○○所有坐落新竹市○○段405-2 、
    411 及412 地號土地（下稱為系爭土地），係屬新竹市港北
    公園預定地，新竹市政府原擬於97年辦理該處公兒用地，惟
    因原告丙○○所有持分受假扣押致無法辦理訂約付款過戶事
    宜，故延至99年度始辦理其所有持分土地價購過戶事宜，原
    告丙○○並已於99年4 月14日領取依99年土地公告現值加4
    成核列之地價價金309 萬6315元。而系爭土地如於97年即辦
    理價購，原告丙○○可領得之金額則為273 萬1401元等情，
    已據新竹市政府99年3 月25日府觀設字第0990026381號函、
    99年4 月22日府觀設字第0990035624號函敘在案（見本院卷
    第133 頁、第154 頁），應與事實相符。是以，原告丙○○
    主張：系爭土地係因被告聲請執行假扣押致延遲受徵收領款
    等語，固堪採取。然審酌原告丙○○所有系爭土地於99年間
    經徵收價購所領得之金額為309 萬6315元，已超逾其如於97
    年間即辦理徵收價購可得領取之273 萬1401元及期間利息。
    堪認原告丙○○並未因系爭土地辦理徵收價購之延後受有遲
    延受款之利息損失無疑。從而，原告丙○○訴請被告應賠償
    其因延遲取得徵收補助款之利息損失，亦無理由。
  (三)承上，原告既未能證明已因被告所聲請假扣押執行受有任何
    損害，亦未能證明其所主張之損害與假扣押執行間之因果關
    係，揆諸前揭說明，自從依民事訴訟法第531 條第1 項之規
    定請求損害賠償。且其併依侵權行為之法律關係請求被告負
    損害賠償責任，亦顯無理由，自無再予論述之必要。
六、從而，本件原告之訴，於原告丙○○依兩造間之契約關係，
    請求被告給付薪資38萬9655元，及自起訴狀繕本送達翌日即
    98年9 月5 日起至清償日止，按週年利率5 ％計算之利息之
    範圍內，為有理由，應予准許；逾此部分，為無理由，應予
    駁回。兩造陳明願供擔保，聲請宣告假執行或免為假執行，
    經核原告丙○○勝訴部分，所命被告給付之金額未逾50萬元
    ，應依職權宣告假執行，並酌定相當之擔保金額為免假執行
    之宣告。原告其餘假執行之聲請，因訴之駁回而失所依據，
    不予准許。併依職權確定本件訴訟費用為2 萬6398元，應由
    被告負擔3960元，由原告乙○○負擔2 萬0326元，由原告丙
    ○○負擔2112元。
七、因本件事證已臻明確，兩造其餘主張、陳述及所提之證據，
    經審酌均與判決結果不生影響，爰不一一論列，附此敘明。
八、據上論結，原告之訴為一部有理由，一部無理由，依民事訴
    訟法第79條、第85條第1 項但書、第87條、第389 條第1 項
    第5款、第392 條判決如主文。
中    華    民    國    99    年    7     月    30    日
                  民事第一庭  法  官  李瑜娟
以上正本證明與原本無異。
如對本判決上訴，應於判決送達後20日內向本院提出上訴狀；若
委任律師提起上訴者，應一併繳納上訴審裁判費，否則本院得不
命補正逕行駁回上訴。
中    華    民    國    99    年    8     月    2     日
                              書記官  謝達人

司法院資訊處製作；財團法人民間司法改革基金會備份。
